【裁判字號】    89,上易,690
【裁判日期】    890517
【裁判案由】    違反國家安全法
【裁判全文】
臺灣高等法院臺南分院刑事判決          八十九年度上易字第六九○號  Ａ
      上  訴  人  臺灣台南地方法院檢察署檢察官
      被      告  丙  ○  ○
      被      告  丁  ○  ○
      被      告  乙  ○  ○
      共      同
      選任辯護人  李  三  賢
右上訴人因被告等違反國家安全法案件，不服臺灣台南地方法院八十八年度易字第三
三四九號中華民國八十九年二月二十九日第一審判決（起訴案號：臺灣台南地方法院
檢察署八十八年度偵字第一二六二○號），提起上訴，本院判決如左：
      主      文
上訴駁回。
      理      由
一、公訴意旨略以：被告丙○○、丁○○明知航行境內船筏之船員或漁民出境時，應
    檢具船員證件辦理報關接受檢查，未領取船員證並經報關許可者不得出港，以及
    被告乙○○並無船員證，竟於民國（下同）八十八年間，三人共同基於概括之犯
    意聯絡，由丙○○駕駛「滿載」號漁船搭載丁○○及未經申領船員證之乙○○，
    自高雄縣蚵子寮漁港出海捕魚，其間乙○○冒用由丙○○父子所提供不知情蔡沈
    金片（丙○○配偶）之船員證，由蔡銘杰持向蚵子寮漁港駐在所報關出港作業，
    逃避警方人員依法所實施之檢查。嗣於同年十月四日凌晨二時十分許，丙○○、
    丁○○、乙○○三人復以前開同一方式（第三度）共同乘船報關出港作業後，於
    同日上午九時五十分許，在臺南市安平港外海三哩處，為警艇臨檢當場查獲，因
    認被告三人共同連續涉有國家安全法第六條第二項無正當理由逃避警察依法所實
    施之檢查罪嫌。
二、按犯罪事實，應依證據認定之，無證據不得推定其犯罪事實，又不能證明被告犯
    罪者，應諭知無罪之判決，刑事訴訟法第一百五十四條、第三百零一條第一項分
    別定有明文。本件公訴人認被告三人涉有前開違反國家安全法罪嫌，係以被告乙○○坦承並無船員證，被告丙○○、丁○○亦坦承知情，以及警製臨檢記錄表作
    為所憑之論據。
三、訊據被告丙○○、丁○○、乙○○等均否認有違反國家安全法犯行，一致辯稱：
    八十八年十月四日當天，被告丁○○持相關證件讓安檢人員檢查，安檢人員並未
    依規定核對船上人員，就蓋章在船員證上，讓被告等出海捕魚。被告丁○○等人
    並未拒絕檢查或逃避檢查而開出港外，而係因安檢人員並未盡責核對船上人數，
    才會造成本案，被告丁○○等既未拒絕檢查，亦未逃避檢查，則與國家安全法第
    六條第二項之構成要件有間。又稱：被告乙○○曾於幾年前與被告丙○○、丁○○出海捕魚，當時被告乙○○有船員證，故於本件案發前二日，因船員陳量村臨
    時「調船」，被告丁○○始找被告乙○○幫忙，且報關手續均由被告丁○○辦理
    ，被告丙○○僅負責開船，並不過問被告乙○○是否有船員證；縱使身為船長之
    被告丙○○係因過失而未詢問被告乙○○有否船員證，惟因國家安全法第六條第
    二項並未罰及過失，則被告丙○○之過失未查詢被告乙○○有否船員證，依法亦
    不處罰等語。
四、經查，「滿載」號漁船於八十八年十月四日出港前，係由被告丁○○先持報關簿
    向高雄縣岡山分局蚵子寮漁港派出所申請出境，再由證人即前開派出所警員甲○○登船進行檢查，於檢查時，除被告丁○○前往報關外，其餘被告二人均在場接
    受檢查，業據證人甲○○於原審結證明確，證人甲○○於本院亦證稱：當時他們
    一人去報關，二人在船上等情。經核與被告丙○○供稱證人甲○○上船時係於駕
    駛臺上、被告乙○○在接受檢查，以及被告乙○○供稱在漁船頭接受檢查之情節
    相符，被告丙○○、乙○○於八十八年十月四日出港前均曾接受警員檢查，應可
    認定。至於證人甲○○於檢查過程未能發覺被告乙○○（男性、身高一六九公分
    、體重七十餘公斤）冒用蔡沈金片（女性、五十三歲、身高約一百五十餘公分、
    體重約六十公斤）出港之情，顯係漁港安全檢查作業之疏漏所致，被告三人既未
    拒絕或逃避漁港安全檢查作業，即與國家安全法第六條第二項之構成要件不符，
    不能以該罪罪責相繩。此外，復查無其他積極證據，足認被告三人另二次於不詳
    時間出港作業，有何逃避或拒絕警察依法所實施之檢查行為，揆諸首揭說明，不
    能證明被告等三人犯罪，原審因予為被告丙○○、丁○○、乙○○無罪之諭知。
    本院經核原判決於法並無不合，檢察官上訴意旨，仍執前詞，指摘原判決不當，
    並無可取，非有理由，應予駁回。
據上論結，應依刑事訴訟法第三百六十八條，判決如主文。
本案經檢察官劉榮堂到庭執行職務。
中    華    民    國      八十九      年      五      月      十七      日
      臺灣高等法院臺南分院刑事第三庭
                                      審判長法官  黃    聰    明
                                            法官  黃    三    哲
                                            法官  林    勝    木
右正本證明與原本無異。
不得上訴。
                                      法院書記官  吳    秋    賢
中    華    民    國      八十九      年      五      月      十八      日


司法院資訊處製作；財團法人民間司法改革基金會備份。
